【裁判字號】    89,訴,98
【裁判日期】    890622
【裁判案由】    詐欺
【裁判全文】
臺灣桃園地方法院刑事判決                            八十九年度訴字第九八號
    公  訴  人  臺灣桃園地方法院檢察署檢察官
    被      告  丙○○
    選任辯護人  庚○○
                甲○○
右列被告因詐欺案件，經檢察官提起公訴（八十八年度偵緝字第五三六號），本院判
決如左：
    主  文
丙○○共同連續意圖為自己不法之所有，以詐術使人將本人之物交付，處有期徒刑捌
月。
    事  實
一、丙○○明知自己並無欲為清償他人供貨價款之意思，竟與戊○○（由本院另案審
    理）共同基於意圖為自己不法所有之詐欺概括犯意，自民國八十七年五月間起，
    至同年七月間止，推由戊○○在中興商業銀行桃園分行開設一三六七－七支票帳
    號、及在桃園市信用合作社開設二九九－七支票帳號，並以戊○○之名義在桃園
    縣桃園市○○路三百六十號，向主管機關申請設立喬福商行後，再由丙○○主管
    經營喬福商行，對外則另以『吳文龍』名義為商場交際，並藉詞因為經營喬福超
    商需要進貨行銷，而先後分別於八十七年五月十五日、五月二十七日、五月二十
    八日、五月二十九日、六月十八日、六月十九日、七月三日、七月十日等多次向
    辛○○○行銷有限公司（下稱龍華公司）要求供給食品雜貨等貨物，再由丙○○
    開立由戊○○所提供上開帳號之支票供為擔保清償之方式，使龍華公司誤信以為
    真，而先後陸續交付食品雜貨類、小咖啡、清酒等類的貨物給予喬福商行（龍華
    公司供貨價款總計約有三十七萬八千元，部分貨款以信用賒欠，部分貨款分別另
    以五萬零二百四十元、二十二萬八千八百元之二張支票供為擔保清償）。詎料，
    丙○○、戊○○於貨物得手後，即逕將喬福商行停止營業，並於八十七年七月二
    十八日深夜搬空全部貨物去向不明，而前由丙○○以戊○○名義所開立之上開二
    張供為擔保清償貨款之支票，經過提示後，亦陸續遭退票，龍華公司此時才發覺
    受騙。
二、案經臺灣桃園地方法院檢察署檢察官自動檢舉偵查起訴。
    理  由
一、訊據被告丙○○雖矢口否認有何右揭詐欺犯行，辯稱：伊僅係受戊○○僱用而代
    為經營右揭喬福商行，伊沒有投資，當時喬福商行是因為二樓的家電部門經營出
    問題，而連累到伊所負責的一樓部門的貨款給付致也無法經營下去，至於喬福商
    行給龍華公司的支票，是會計作帳開立的，而伊當時所負責的一樓部門的經營很
    正常，並無欲對於龍華公司為任何詐欺取財之意思，於結束營業時，喬福商行有
    通知其他公司，大約有一百多家左右，來退回貨品，只是龍華公司因為未有注意
    而沒有通知到，伊並無意欲為騙取龍華公司的貨物，伊沒有詐欺，伊只是受人僱
    用而已等詞云云。惟查，本件被告丙○○之右揭詐欺犯罪事實，除依據龍華公司
    代表人李有勳具狀控告本件共犯戊○○向龍華公司詐取貨物的事實內容外，並另
    有由其共犯戊○○在檢察官偵查中，以：「經營喬福超商是丙○○．．，我的身
    分證及印章都還在他那裡沒有還，有關喬福超商經營情形我都不清楚，都是丙○
    ○處理，．．．，有關經營超商支付貨款的票據都是他開立，而前往銀行開戶領
    取資料也都是丙○○帶我前往的，是他與銀行接洽，另外與丙○○共同經營超商
    的有劉雲生及己○○，．．，而其中丙○○還自稱『吳文龍』，另外吳鎮彤則負
    責招攬電器品的業務，他也是與丙○○同夥，而丙○○和吳鎮彤還吩咐我少到店
    裡去，叫我不用去店裡。」（詳參八十八年偵緝字第五三六號卷八十八年七月二
    十六日檢察官訊問筆錄）；「喬福超市是丙○○及吳鎮彤二人經營的，經營到八
    十七年七月二十八日止，把東西搬光了，與丙○○及吳鎮彤二人是在喝酒時認識
    的，於八十七年二月間，他說他出錢找我一起做，後來我同意到銀行開支票及租
    房子及辦統一發票都帶我去，並拿我的身分證去使用，至今身分證仍在他那裏，
    後來有人告訴我，他們二人是找我當人頭，會出事，後來我去跟他說，我不做了
    ，他們說好，然後就沒下文，．．，支票是他們帶我去的，身分證及印章都交給
    他們使用，支票他自己去領，第一次去領時，我有跟他去領，領到後他拿去用，
    丙○○只有給我吃飯的錢，．．，開店後由丙○○在桃園市○○路一０００號租
    房子給我住」（詳參八十七年偵緝字第三三六號卷八十八年九月二十八日檢察官
    訊問筆錄）；「因丙○○說要與我經營，說資金他出，用我名義辦支票帳戶即可
    。另外他都叫我晚上去拿一千元，說有合夥的都有。後來在該處經營不到一個月
    ，我就說不做了，他說好，後來不了了之，我要向他拿身分證，他都不給我，之
    後，他經營期間我還是向他拿吃飯錢，支票帳戶領取的支票都由他們簽發使用，
    有關經營收入也沒有與我分配，只提供我吃、住的地方。」（詳參八十七年偵字
    第一三七五五號卷八十八年九月二十九日檢察官訊問筆錄）等語，亦已詳細供述
    被告丙○○之犯行事實甚為綦詳，且查，被告丙○○亦坦承伊確係為喬福超商一
    樓超市部分的營業負責人，此並經證人陳驄元（原名為己○○）亦到庭證述丙○
    ○確實為負責喬福超商一樓超市（除二樓下來擺設的家電部分外）的日用品類之
    採購無訛，再另查，本案喬福超商的實際對外營業期間，亦僅只有幾個月時間即
    予停止營業，並仍積欠著供貨廠商的貨款未有為給付，顯然喬福超商無實際上的
    資本金額在提供運作，故核本件被告共犯戊○○在檢察官偵查中之上開供稱被告
    丙○○乃僅係借用其名義申請設立喬福超商、辦理支票帳戶等事，而喬福超商在
    實際上則係本件被告丙○○始為真正的經營者等語，應可堪認為實情。又再查，
    被告丙○○係以化名『吳文龍』為其商場對外交際之名義，此情亦為被告丙○○
    於檢察官偵查中所坦承是認（詳參八十八年偵字第五三六號卷八十八年七月九日
    檢察官訊問筆錄），並另有『吳文龍』名片影本乙紙在卷可佐，而經查被告丙○
    ○在上開名片並未註記其真名，即逕將該名片作為其商場對外交際之工具，此情
    核已違背商場上之誠實信用原則，是被告詐欺犯意亦早有蘊釀而隱存於心。另又
    再查，被告丙○○於八十八年七月十日竟向龍華公司即以一次賒購僅有三樣貨品
    而總價款卻已經高達二十二萬八千八百元之清酒等類的高價位貨物，此情亦已迴
    異於一般市場上的超商營業之進貨方式，又另查，被告丙○○其曾以戊○○名義
    所簽發供為擔保貨款清償之五萬零二百四十元（上載發票日為八十七年七月三十
    一日）之支票，於八十七年七月三十一日經過提示後，即遭受退票，另其所簽發
    供為擔保清償貨款之二十二萬八千八百元之支票（上載發票日為八十七年八月五
    日），於八十七年八月七日經過提示後，亦同樣再遭受退票，是被告顯係有欲為
    詐取貨物的犯意，至此已可顯見一般，再查，被告丙○○於上開貨物得手後，尚
    未及至於支票提示日，即趕在喬福商行受到票款追索權的行使之前，於供貨款尚
    未有為清償之際，逕將喬福商行停止營業並且搬空全部貨物不知去向，使得供貨
    廠商龍華公司追索財、貨均已無著，被告丙○○之此情所為，已係屬為在商場上
    之惡性詐欺倒債，而並非係僅單因喬福超商的經營不善致發生倒閉，本件被告丙
    ○○於本院調查中猶執詞辯稱伊並無為任何詐欺之犯行云云，顯僅係圖以迴卸其
    刑責之語，洵已無可採取。此外，本件並另有龍華公司之送貨估價單影本九份、
    及支票、退票理由單影本各二紙在卷資佐可參，事證已臻明確，被告之右揭犯行
    足堪認定，應予依法論科。
二、核被告丙○○右揭所為，係犯刑法第三百三十九條第一項之詐欺取財罪。而被告
    丙○○之上開所犯，與戊○○之間，有犯意之聯絡及行為之分擔，為共同正犯。
    又被告丙○○先後多次共同詐欺取財之犯行，時間緊接，觸犯構成要件相同之罪
    名，顯係基於概括犯意反覆為之，應依刑法第五十六條連續犯之規定，以共同連
    續詐欺取財一罪論擬，並加重其刑。本件公訴意旨認為被告丙○○所為，係犯刑
    法第三百四十條之常業詐欺罪嫌，惟查，因受本件被告丙○○詐取貨物之被害人
    ，查有具體事證者，僅只有龍華公司一家而已，此外，並無其他多數被害人之實
    證憑據資料，至於本件被告丙○○以戊○○的名義所申請設立之喬福超商，顯僅
    係為方便被告作為掩護以遂行其詐欺取財犯行之手段或工具而已，尚難認為被告
    丙○○之本件所犯係屬於一種常業詐欺犯行，惟因本件公訴人之起訴被告丙○○
    詐欺犯罪之社會基本事實，係屬於同一，起訴法條自應予以變更，附此敘明。爰
    審酌被告犯後猶仍矯飾辯詞，不肯坦承其詐欺犯行，且亦未有賠償被害人龍華公
    司之損失，並另參其犯罪動機、手段、目的、品性、素行等一切情狀，量處如主
    文所示之刑，以資懲儆。
三、公訴意旨另略以：被告丙○○等人以藉詞經營喬福超商需要進貨行銷，由丙○○
    開立由戊○○提供之支票供擔保清償，另亦並有使點將家公司誤信而陸續交付電
    器等貨物給予喬福商行（點將家約五十四萬七千元），並恃此維生，以之為常業
    ，詎丙○○、戊○○等貨物得手後，喬福商行立即停業，搬空貨物去向不明，迄
    不清償貨款，點將家公司才發覺受騙，因認為被告丙○○尚另涉有上開部分之共
    同常業詐欺罪嫌。惟查，本件訊據被告丙○○則堅決否認有此一部分之犯行，辯
    稱：喬福超商二樓的電器營業部分並非係由伊負責的，伊並無向點將家公司詐取
    電器貨物等語，再查，本件由點將家公司代表人周玉霞所委託之代理告訴人乙○
    ○、丁○○二人，經本院分別傳喚均未到庭，而另依據證人陳驄元於本院審理中
    到庭證述之內容，則可顯見被告丙○○應確僅係為負責喬福超商一樓部門超市的
  日用品類採購而已，至於有關於喬福超商二樓部門之電器部分，確係另有他人在
    負責營業採購，並非係亦由被告丙○○為之，且另又遍查本件卷宗內資料，尚並
    無喬福超商有何積欠點將家公司貨款之具體證據資料附卷，亦並無由喬福超商用
    以擔保清償點將家公司電器貨款之送貨單、支票或退票理由單等資料可憑，本件
    公訴人之所指被告丙○○此一部分之犯罪嫌疑顯尚屬有所不足，惟因公訴人認為
    此一部分，與被告丙○○之右揭有罪部分，有常業詐欺之包括一罪關係，爰不另
    為無罪之諭知，附此敘明。
據上論斷，應依刑事訴訟法第二百九十九條第一項前段、第三百條，刑法第二十八條
、第五十六條、第三百三十九條第一項，罰金罰鍰提高標準條例第一條前段，判決如
主文。
本案經檢察官張尹敏到庭執行職務。
中      華      民      國    八十九    年      六      月    二十二    日
                                      臺灣桃園地方法院刑事第一庭
                                          法  官 呂 仲 玉
右正本證明與原本無異。
如不服本判決，應於判決送達後十日內向本院提出上訴狀( 應附繕本 )，上訴於
臺灣高等法院。
         書記官   劉文松
中        華        民        國   八十九   年   六   月    三十    日
刑法第三百三十九條：
意圖為自己或第三人不法之所有，以詐術使人將本人或第三人之物交付者，處五年以
下有期徒刑、拘役或科或併科一千元（已提高十倍為一萬元）以下罰金。


司法院資訊處製作；財團法人民間司法改革基金會備份。
